【裁判字號】    95,上訴,23
【裁判日期】    950328
【裁判案由】    貪污
【裁判全文】
臺灣高等法院花蓮分院刑事判決          95年度上訴字第23號
上  訴  人
即  被  告  甲○○
選任辯護人  魏辰州律師
上列上訴人即被告因貪污案件，不服臺灣花蓮地方法院94年度訴
字第 314號中華民國94年12月22日第一審判決（起訴案號：臺灣
花蓮地方法院檢察署94年度偵字第1727號），提起上訴，本院判
決如下：
    主  文
上訴駁回。
    事實及理由
一、本案經本院審理結果，認第一審判決上訴人即被告（以下簡
    稱被告）甲○○依據法令從事公務之人員，侵占職務上持有
    之非公用私有財物，處有期徒刑壹年參月，褫奪公權壹年，
    並宣告緩刑參年。認事用法及量刑均無不當，應予維持；除
    ：（一）理由欄二、第 9行、第10行所載「惟被告係於本案
    起訴之後，始繳交該手機予承辦警員」之後，應補充「有花
    蓮縣警察局吉安分局偵查隊代保管條影本一紙在卷可憑（詳
    原審卷第95頁）」；（二）理由欄二、應再補充：「被告侵
    占之摩托羅拉廠牌手機 1支，既已繳交予承辦警員，即無庸
    依貪污治罪條例第10條第 1項規定追繳，惟仍應依該規定發
    還被害人鄭玉霞」外；均引用第一審判決書記載之事實、證
    據及理由（詳如附件）。
二、被告上訴意旨略以：伊係因一時疏忽，才未將民眾拾獲之手
    機繳回服務單位，並沒有據為己有之意思云云；並舉證人乙
    ○○欲證明其對本案之行動電話並無易持有為所有之不法意
    圖。
三、按侵占罪之成立，以意圖為自己或第三人不法之所有，而擅
    自處分自己持有之他人所有物或變易持有之意為所有之意，
    而逕為所有人之行為為要件，公務員侵占公用財物或非公用
    私有財物罪之侵占行為亦然。又所謂不法所有之意圖，係指
    行為人主觀上意圖排除權利人，而以所有人自居，對物依其
    經濟上之用法而為使用、收益、處分。經查：
（一）被告自76年 6月起擔任警察職務，91年並自臺灣警察專科
      學校二專畢業，有其人事資料在卷可按（原審卷第44頁起
      ）。就其所受教育及擔任之職務，對於起訴書所載其「基
      於意圖為自己不法所有之犯意，於收受上開行動電話後以
      變易持有為所有之意思，予以侵占入己，並留供己用」文
      字，應無不解或誤解之可能。而被告在原審準備程序受命
      法官爭點整理時，已對其有起訴書所載行為一節，毫無爭
      執（原審卷第21頁）。復在原審審判程序，二度對檢察官
      起訴之犯罪事實認罪（原審卷第63頁、第66頁）。
（二）又被告在警詢自承：因為當時覺得該手機蠻新的，手機內
      也沒有 SIM卡，當時沒有想到要登記，就直接放到口袋內
      ，…於（94年）3月12日下午就開始使用，…到（94年）4
      月 4日下午蘇澳分局通知，才知道系爭手機是失竊物品等
      語（警卷第 4頁）。再依卷附通聯調閱查詢單（警卷第18
      頁至第57頁），顯示被告使用之0000000000門號，搭配鄭
      玉霞所有之序號 000000000000000號行動電話，係使用至
      94年4月3日17時許；足認被告在警詢所供該手機是使用至
      （94）年3月27日左右（警卷第4頁），及在本院準備程序
      供稱該手機是使用至94年3月26日（本院準備程序筆錄第3
      頁），並非實情。堪認被告應係在蘇澳分局員警告知其使
      用之行動電話，為他人失竊之物品，才未繼續使用。益證
      其在主觀上確有意圖排除權利人，而以所有人自居，對該
      行動電話依其經濟上之用法而為使用無訛。
（三）另被告自警詢迄本院準備程序終結為止，均未提及有證人
      可證明其對本案之行動電話無易持有為所有之不法意圖，
      直至本院準備程序終結後，始由其辯護人具狀聲請傳訊證
      人乙○○，欲證明其對本案之行動電話並無易持有為所有
      之不法意圖。本院質之原因為何？被告雖稱：因為事發以
      後，心情很亂所以忘記了，後來才想起來；惟依前述被告
      所受教育及擔任之職務，有無此可能已值存疑。況依被告
      聲請傳訊證人乙○○之待證事由為「被告於接獲涉案行動
      電話後，曾告知證人乙○○，並表示如有民眾報案，將隨
      即歸還」，惟被告接獲民眾交付之摩托羅拉廠牌手機 1支
      後，並未將此情告知於94年 3月12日上午10時30分許與其
      一起執行巡邏勤務之員警潘德昌，業具證人潘德昌在警詢
      證述明確（警卷第 7頁）；被告卻稱有將此情告知非一起
      執行巡邏勤務之員警乙○○，亦悖常情。再縱被告欲證人
      乙○○證明之「被告於接獲涉案行動電話後，曾告知證人
      乙○○，並表示如有民眾報案，將隨即歸還」一節屬實，
      反足證實如無民眾向被告服務之單位報案，被告主觀上即
      會將涉案行動電話據為己有，而難為被告有利之證明。故
      證人乙○○經合法傳喚未到庭，本院認無再予傳訊之必要
      ，附此敘明。
（四）綜上所述，本件被告將民眾交付之摩托羅拉廠牌手機 1支
      ，排除所有人鄭玉霞權利，以他人之物作為自己之物，即
      以所有人自居而加以支配使用之行為，甚為明顯。被告在
      本院翻異前供，否認其對本案之行動電話有易持有為所有
      不法意圖之上訴意旨，自無足採信。其上訴為無理由，應
      予駁回。
據上論斷，應依刑事訴訟法第368條、第373條，判決如主文。
本案經檢察官蔡國禎到庭執行職務。
中    華    民    國    95    年    3     月    28    日
                        審判長法  官  何方興
                              法  官  王紋瑩
                              法  官  林德盛
以上正本證明與原本無異。
如不服本判決，應於送達後10日內，向本院提出上訴狀。其未敘
述理由者，並應於提出上訴狀後10日內向本院補提理由狀 (須附
繕本)。
                              書記官  劉夢蕾
中    華    民    國    95    年    3     月    28    日
附錄本案論罪科刑法條全文
貪污治罪條例第6條：
有下列行為之一者，處五年以上有期徒刑，得併科新臺幣三千萬
元以下罰金：
一、意圖得利，抑留不發職務上應發之財物者。
二、募集款項或徵用土地、財物，從中舞弊者。
三、竊取或侵占職務上持有之非公用私有器材、財物者。
四、對於主管或監督之事務，明知違背法令，直接或間接圖自己
    或其他私人不法利益，因而獲得利益者。
五、對於非主管或監督之事務，明知違背法令，利用職權機會或
    身分圖自己或其他私人不法利益，因而獲得利益者。
前項第一款至第三款之未遂犯罰之。


司法院資訊處製作；財團法人民間司法改革基金會備份。
